【裁判字號】    89,易,2453
【裁判日期】    891110
【裁判案由】    違反台灣地區與大陸地區人民關係條例
【裁判全文】
臺灣桃園地方法院刑事判決                        八十九年度易字第二四五三號
    公  訴  人  臺灣桃園地方法院檢察署檢察官
    被      告  閤家飽企業有限公司
    代  表  人  劉志賢
    被      告  乙○○
右列被告因案件，經檢察官提起公訴（八十九年度偵字第七八四六號、一三四一一號
），本院判決如左：
        主  文
乙○○法人之受僱人，因執行業務違反不得僱用大陸地區人民在臺灣地區從事未經許
可之工作之規定，處罰金新臺幣貳萬元，如易服勞役，以新臺幣玖佰元（即銀元佰
元）折算壹日。
閤家飽企業有限公司其受僱人，因執行業務違反不得僱用大陸地區人民在臺灣地區從
事未經許可之工作之規定，處罰金新臺幣貳萬元。
        事  實
一、乙○○係受僱於桃園縣桃園市○○路四八一號一樓閤家飽企業有限公司（下稱:
    閤家飽公司）刷刷鍋店之店長，明知甲○○係核准前來臺灣地區探親之大陸地區
    人民，因執行閤家飽公司之業務，未經向主管機關申請許可，即自民國八十九年
    一月一日起，以每月薪資新臺幣（下同）一萬八千元之代價，僱用甲○○在臺灣
    地區閤家飽公司之上址刷刷鍋店從事未經許可之餐飲工作，嗣於同年一月二十四
    日二十二時四十五分許，在上址為警查獲。
二、案經臺灣桃園地方法院檢察署檢察官自動檢舉偵查起訴。
        理  由
一、訊據被告乙○○對於右揭時地僱用甲○○從事工作之事實直承不諱，核與證人甲
    ○○於警訊時證述之情節相符，並有經濟部公司執照、桃園縣政府營利事業登記
    證、違反社會秩序維護法現場記錄表、員工打卡片及中華民國臺灣地區旅行證等
    附卷。被告雖矢口否認有違反臺灣地區與大陸地區人民關係條例之犯行，辯稱：
    甲○○於應徵時表示為花蓮人，才予以僱用，並不知張女為大陸地區人士云云。
    惟查：依卷附經濟部公司執照及員工打卡片可知，被告乙○○受僱之閤家飽工司
    係依法社立登記成立之公司，員工上班並須打卡，足見該公司之人事制度應甚完
    備，從而，應無可能於僱用被告時未向其所所取年籍身分等資料、即逕行僱用之
    理，參以大陸地區人士無論口音、生活習慣在在與臺灣地區人民迥異，被告與其
    共事進一月，豈未能查悉其中之差異，所辯不知甲○○係大陸地區人士云云，應
    屬飾詞卸責，不足採信，事證明確，被告等犯行堪以認定。
二、核被告乙○○所為，係違反臺灣地區與大陸地區人民關係條例第十五條第四款之
    不得僱用大陸地區人民在臺灣地區從事未經許可之工作之規定，應依同條例第八
    十三條第一項之規定論處；被告閤家飽公司為法人，因其受僱人執行業務犯有上
    開罪名，應依上開條例第八十三條第四項前段之規定處斷。爰審酌被告乙○○之
    素行良好及其所聘僱之甲○○係合法來臺探親之大陸地區人民，非偷渡者，犯罪
    情節尚輕，所生之危害非重，且目前臺灣中小企業本土勞工嚴重短缺，經營不易
    ，以及參酌被告閤家飽公司因此所得之利益、被告乙○○之犯後態度等一切情狀
    ，分別量處如主文所示之刑，並就被告乙○○並部分諭知易服勞役之折算標準，
    以資懲儆。
據上論斷，應依刑事訴訟法第二百九十九條第一項前段，臺灣地區與大陸地區人民關
係條例第八十三條第一項、第四項前段，刑法第十一條前段、第四十二條第二項，現
行法規所定貨幣單位折算新臺幣條例第二條，罰金罰鍰提高標準條例第二條，判決如
主文。
本案經檢察官何祖舜到庭執行職務。
中        華        民        國    八十九    年    十一    月    十    日
                                         臺灣桃園地方法院刑事第二庭
                                                 法  官  江  振  義
右正本證明與原本無異。
如不服本判決，應於判決送達後十日內向本院提出上訴狀( 應附繕本 )，上訴於
臺灣高等法院。
                                                 書記官  李  劍  龍
中        華        民        國   八十九   年   十一   月    十五    日
附論罪科刑依據之法條：
台灣地區與大陸地區人民關係條例第八十三條（修正前）
違反第十五條第四款或第五款規定者，處一年以下有期徒刑、拘役或科或併科新臺幣
三十萬元以下罰金。
意圖營利而違反第十五條第五款規定者，處三年以下有期徒刑、拘役或科或併科新臺
幣六十萬元以下罰金。
法人之代表人、法人或自然人之代理人、受僱人或其他從業人員，因執行業務犯前二
項之罪者，除處罰行為人外，對該法人或自然人並科以前二項所定之罰金。但法人之
代表人或禿然人對於違反之發生，已盡力為防止行為者，不在此限。
台灣地區與大陸地區人民關係條例第八十三條（修正後）
違反第十五條第四款或第五款規定者，處二年以下有期徒刑、拘役或科或併科新臺幣
三十萬元以下罰金。
意圖營利而違反第十五條第五款規定者，處三年以下有期徒刑、拘役或科或併科新臺
幣六十萬元以下罰金。
以犯前項之罪為常業者，處五年以下有期徒刑，得併卑新臺幣六十萬元以下罰金。
法人之代表人、法人或自然人之代理人、受僱人或其仔從業人員，因執行業務犯前三
項之罪者，除處罰行為人外，對該法人或自然人並科以前三項所定之罰金。但法人之
代表人或自然人對於違反之發生，已盡力為防止行為者，不在此限。


司法院資訊處製作；財團法人民間司法改革基金會備份。
